【裁判字號】    99,上訴,204
【裁判日期】    990429
【裁判案由】    偽證
【裁判全文】
臺灣高等法院高雄分院刑事判決         99年度上訴字第204號
上  訴  人  臺灣高雄地方法院檢察署檢察官
被      告  甲○○
上列上訴人因被告偽證案件，不服臺灣高雄地方法院98年度審訴
字第4481號中華民國99年1 月6 日第一審判決（起訴案號：臺灣
高雄地方法院檢察署98年度偵字第29385 號），提起上訴，本院
依簡式審判程序判決如下：
    主  文
原判決撤銷。
甲○○犯偽證罪，處有期徒刑壹年，減為有期徒刑陸月。
    事  實
一、甲○○於民國96年3 月20日下午2 時13分許，在臺灣高雄地
    方法院檢察署以證人身分為96年度偵字第7076號蘇麗香、陳
    俊伍二人違反毒品危害防制條例案件作證時，明知其並未於
    民國95年5 月14日，在高雄縣鳳山市○○路富貴祥發大樓樓
    下，以新台幣（下同）1 萬2 千元之價格，向蘇麗香、陳俊
    伍購買重約半錢之第一級毒品海洛因，竟基於偽證之犯意，
    於具結後就案情有重要關係之事項證稱：「（有跟蘇麗香買
    過毒品？）有。」、「（你何時打給她的？）去年95年5 月
    14日，那天是母親節，我打電話給她，在文衡路的富貴祥發
    大樓樓下交易，我跟她買半錢，是約一點八公克，我用一萬
    二跟她買。」、「（這次是買海洛因？）是。」、「她如何
    交毒品給你? 」她叫陳俊伍拿下來我。」、「（你跟蘇麗香
    買毒品，每次都是陳俊伍拿給你的？）記憶中有印象的就是
    這次，我打電話給蘇，蘇叫陳俊伍拿毒品下來給我。」、「
    （你打電話給蘇麗香還是陳俊伍？）確定是蘇麗香（香仔）
    。」、「（蘇有無跟你說她要找陳俊伍拿給你？）我到富貴
    祥發大樓樓下的時候，她用0000000000打給我的號碼，說你
    在樓下等，我叫陳俊伍拿下去給你。」等虛偽陳述，致蘇麗
    香、陳俊伍二人被檢察官認有於95年5 月14日販賣第一級毒
    品海洛因給甲○○之行為而提起公訴，嗣於該案（臺灣高雄
    地方法院96年度訴字第2393號）審理中之98年5 月18日，甲
    ○○在其所虛偽陳述之案件確定前，自白其上開犯行，蘇麗
    香、陳俊伍二人乃經臺灣高雄地方法院為無罪之判決。
二、案經臺灣高雄地方法院檢察署檢察官自動檢舉偵查起訴。
    理  由
一、被告甲○○於原審及本院審理中均坦承犯行，並有(一)臺灣高
    雄地方法院檢察署96年度偵字第7076號案件96年3 月20日訊
    問筆錄、證人結文各1 份。(二)臺灣高雄地方法院檢察署96年
    度偵字第7076號起訴書正本1 份。(三)原審法院96年度訴字第
    2393號案件98年5 月18日審判筆錄、證人結文及判決書各1
    份。(四)幸生診所回函1 紙等在卷可參，核被告之自白與事實
    相符，其犯行足以認定。
二、核被告所為，係犯刑法第168 條偽證罪。被告犯偽證罪，而
    於所虛偽陳述之案件即蘇麗香、陳俊伍販賣毒品案件確定前
    自白，應依刑法第172 條規定減輕其刑。
三、原判決以被告罪證明確，予以論罪科刑，固非無見，惟(一)按
    量刑之輕重，固屬事實審法院得依職權自由裁量之事項，惟
    仍應受比例原則及公平原則之限制，否則其判決即非適法。
    刑事審判旨在實現刑罰權分配的正義，故法院對有罪被告之
    科刑，應符合罪刑相當之原則，使輕重得宜，罰當其罪，以
    契合社會之法律感情，此所以刑法第57條明定科刑時應審酌
    一切情狀，尤應注意該條各款所列事項以為科刑輕重之標準
    ，最高法院93年度臺上字第5073號判決可資參照。(二)被告與
    蘇麗香、陳俊伍均不認識，更遑論有何仇隙，其明知自己於
    95年5 月14日，在幸生診所留院觀察治療，並無外出向蘇麗
    香購買毒品，而由陳俊伍交付毒品之事實，顯無記憶錯置之
    可能，被告於警詢時及偵查中，復無受脅迫，業據被告於原
    審審理中（98年5 月18日）證述綦詳，竟於警詢時及偵查中
    恣意謊稱其於95年5 月14日，向蘇麗香購買毒品，由陳俊伍
    交付毒品之情，其藐視國家司法權之行使，視國家司法權如
    玩物而任予操弄甚明，復致蘇麗香、陳俊伍以被告身分受偵
    審程序之困擾，嚴重浪費訴訟資源，且所偽證之案件係屬販
    賣第一級毒品之重罪（法定刑為死刑或無期徒刑），影響蘇
    麗香、陳俊伍之權益甚鉅，實不宜妄縱輕判，原判決僅量處
    有期徒刑4 月（減為有期徒刑2 月），確有輕縱。檢察官上
    訴意旨指原決量刑過輕，為有理由，應予撤銷改判。爰審酌
    被告與蘇麗香、陳俊伍均不認識，更遑論有何仇隙，其明知
    自己於95年5 月14日，在幸生診所留院觀察治療，並無外出
    向蘇麗香購買毒品，而由陳俊伍交付毒品之事實，顯無記憶
    錯置之可能，被告於警詢時及偵查中，復無受脅迫，業據被
    告於原審審理中（98年5 月18日）證述綦詳，竟於警詢時及
    偵查中恣意謊稱其於95年5 月14日，向蘇麗香購買毒品，由
    陳俊伍交付毒品之情，其藐視國家司法權之行使，視國家司
    法權如玩物而任予操弄甚明，復致蘇麗香、陳俊伍以被告身
    分受偵審程序之困擾，嚴重浪費訴訟資源，及影響蘇麗香、
    陳俊伍之名譽及權益甚鉅，及所偽證之案件係屬重罪（法定
    刑為死刑或無期徒刑），惟念及被告即時自白犯罪，使蘇麗
    香、陳俊伍免受有罪判決，於審理時亦坦承犯行，態度尚可
    等一切情狀，而量處如主文第2 項所示之刑。另查被告犯本
    罪之時間為96年3 月20日，在中華民國96年罪犯減刑條例所
    定96年4 月24日以前，核與該條例第2 條第1 項之規定相符
    ，復無同條例第3 條限制減刑之除外情形，爰依該條例第2
    條第1 項第3 款規定，減其宣告刑2 分之1 。又偽證罪乃最
    重本刑為7 年以下有期徒刑之罪，縱經減刑後為6 月以下有
    期徒刑，仍不得易科罰金，附此敘明。
據上論斷，應依刑事訴訟法第369 條第1 項前段、第364 條、第
273 條之1 第1 項、第299 條第1 項前段，刑法第168 條、第17
2 條，中華民國96年罪犯減刑條例第2 條第1 項第3 款、第7 條
，判決如主文。
本案經檢察官林敏惠到庭執行職務。
中    華    民    國    99    年    4     月    29    日
                  刑事第一庭    審判長法  官  周賢銳
                                      法  官  施柏宏
                                      法  官  黃仁松
以上正本證明與原本無異。
如不服本判決應於收受本判決後10日內向本院提出上訴書狀，其
未敘述上訴理由者，並得於提起上訴後10日內向本院補提理由書
狀（均須按他造當事人之人數附繕本）「切勿逕送上級法院」。
中    華    民    國    99    年    4     月    30    日
                                      書記官  林家煜
附錄本件判決論罪科刑法條：
中華民國刑法第168 條
於執行審判職務之公署審判時或於檢察官偵查時，證人、鑑定人
、通譯於案情有重要關係之事項，供前或供後具結，而為虛偽陳
述者，處7 年以下有期徒刑。

司法院資訊處製作；財團法人民間司法改革基金會備份。
